【裁判字號】    90,上易,351
【裁判日期】    891230
【裁判案由】    違反毒品危害防制條例
【裁判全文】
臺灣高等法院高雄分院刑事判決                      九十年度上易字第三五一號
    上  訴  人
    即  被  告  甲○○
右上訴人因違反毒品危害防制條例案件，不服臺灣高雄地方法院八十九年度易字第五
一九一號中華民國八十九年十二月三十日第一審判決（起訴案號：臺灣高雄地方法院
檢察署八十八年度偵字第四五七號、八十九年度偵緝字第七四一號、八十九年度毒偵
字第二九六五號），提起上訴，本院判決如左：
      主  文
上訴駁回。
      事  實
一、甲○○前於民國八十七年間，因違反麻醉藥品管理條例案件（非法吸用安非他命
    罪），經臺灣高雄地方法院適用新法毒品危害防制條例規定，將其送觀察、勒戒
    後，認無繼續施用毒品之傾向，而於八十七年七月七日以八十七年度訴字第一三
    一三號判決免刑確定。詎其仍不知警惕，明知安非他命業經公告列為毒品防害防
    制條例第二條第二項之第二級毒品，不得非法持有、施用，竟又基於施用第二級
    毒品安非他命之概括犯意，自八十七年十月五日起至同年十二月二十三時下午二
    十一時許止，連續在高雄縣鳳山市及高雄市前鎮區公園等處，將第二級毒品安非
    他命置放鋁箔紙上，下用火燒烤加熱後再吸食其霧化氣體方式，非法施用第二級
    毒品安非他命多次，先後分別為警於八十七年十月十六日十四時許在高雄市小港
    區溫州大餛飩小吃部，及於同年十二月二十四日凌晨三時許在高雄縣鳳山市○○
    路一０六巷五十一號之一查獲，經檢察官聲請臺灣高雄地方法院以八十七年度毒
    聲字第四六四七號裁定送觀察、勒戒後，認有繼續施用毒品之傾向，再聲請臺灣
    高雄地方法院以八十八年度毒聲字第二九三號裁定令入強制戒治處所施以強制戒
    治，於戒治滿三個月後經裁定停止戒治，自屏東戒治所出所，然其仍未戒絕毒品
    ，在停止戒治付保護管束期間，又承繼上開犯意，復自八十八年十二月間起至八
    十九年四月十八日止，連續在高雄縣不特定工寮內等處，以前揭方式非法施用第
    二級毒品安非他命多次。嗣又於八十九年四月十八日十七時三十分許在高雄縣鳳
    山市○○○路與錦田路口再度為警查獲，並扣得第二級毒品安非他命三小包（驗
    前毛重共一˙六公克，驗後毛重共一‧五五公克）。
二、案經屏東縣警察局屏東分局、高雄市政府警察局鼓山分局、高雄縣警察局鳳山分
    局分別移送報請臺灣高雄地方法院檢察署檢察官偵查起訴。
      理  由
一、右揭事實業據上訴人即被告甲○○迭於警訊、偵查及原審審理時坦承不諱，並有
    扣案之安非他命三包（驗前毛重共一˙六公克，驗後毛重共一‧五五公克）可證
    ，而被告於八十七年十月十六日、同年十二月二十四日及八十九年四月十八日十
    七時先後三次為警查獲後於警訊時親自採集之尿液，經各別送請屏東縣衛生局、
    高雄市立凱旋醫院、高雄縣衛生局檢驗結果，均呈現有甲基安非他命陽性反應，
    亦有屏東縣衛生局八十七年十月二十九日屏縣衛檢字第八七０四一一號、高雄市
    立凱旋醫院八十八年一月十五日高市凱醫檢字第八六三九號、高雄縣衛生局八十
    九年五月三日八九煙檢字第一二八二號煙毒尿液檢驗成績書各一份在卷可按，足
    認被告上開自白核與事實相符，堪予採信，被告連續施用第二級毒品安非他命犯
    行，洵堪認定。又被告於八十七年間，因非法施用第二級毒品安非他命，經適用
    新法毒品危害防制條例規定，將被告送觀察、勒戒後，認無繼續施用毒品之傾向
    ，而經判決免刑確定乙節，亦有原審八十七年度訴字第一三一三號判決書影本一
    份附卷可稽。而被告於上開免刑判決後，復因再犯本件非法施用第二級毒品安非
    他命案件，經檢察官聲請原審以八十七年度毒聲字第四六四七號裁定送觀察、勒
    戒後，認有繼續施用毒品之傾向，亦有臺灣高雄看守所附設勒戒處所函附有無繼
    續施用毒品傾向證明書影本及台灣高等法院被全國前案紀錄表及台灣高雄地方法
    院檢察署刑案資料查註紀錄表各一份在卷可考，其於前揭免刑判決後五年內再犯
    本件施用毒品犯行，罪證明確，應依法論科。
二、按安非他命係毒品危害防制條例第二條第二項所稱之第二級毒品，不得持有、施
    用。次按毒品危害防制條例第十條規定，施用第一級、第二級毒品之罪者，檢察
    官應先將被告送勒戒處所觀察、勒戒，經觀察、勒戒後，認無繼續施用毒品傾向
    者，應由檢察官為不起訴處分之裁定。為不起訴處分後，五年內再犯第十條施用
    第一級、第二級毒品之罪，經觀察、勒戒後，認有繼續施用毒品之傾向或三犯以
    上者，則不適用前開規定，此觀諸毒品危害防制條例第二十條第一項、第二項前
    段、第三項前段規定自明。再按同條例第三十五條規定，於該條例修正施行前繫
    屬之案件，除有刑法第二條第一項但書之情形外，於修正後，由法院依修正後規
    定處理之，依修正後規定應為不起訴處分者，法院應為免刑判決。由上規定可知
    ，於毒品危害防制條例修正施行前繫屬之案件，於修正後，由法院依修正後規定
    將被告送勒戒處所觀察、勒戒後，認無繼續施用毒品傾向，而為免刑判決後，五
    年內再犯第十條施用第一級、第二級毒品之罪，經觀察、勒戒後，認有繼續施用
    毒品之傾向或三犯以上者，應同有上開毒品危害防制條例第二十條第三項前段規
    定之適用。本件被告前既已因施用毒品案件，經本院送勒戒處所觀察、勒戒後，
    因認無繼續施用毒品傾向，判處免刑後五年內，又二度施用毒品，再經觀察、勒
    戒後，仍有繼續施用毒品之傾向，核其所為，係犯毒品危害防制條例第十條第二
    項之施用第二級毒品罪。被告先後多次施用第二級毒品安非他命之行為，時間緊
    接，且反覆為之，所犯又分別係同一罪名之罪，顯係基於概括犯意為之，應依連
    續犯規定論以一罪，並加重其刑。又其先後非法持有安非他命多次之犯行，亦係
    基於概括之犯意，本亦應以連續持有論，惟其持有後，進而施用，其持有之低度
    行為應被施用之高度行為所吸收，故不另論其非法持有第二級毒品安非他命
三、原審因而適用毒品危害防制條例第十條第二項、第二十條第三項，第十八條第一
    項前段，刑法第十一條、第五十六條、第四十一條，罰金罰鍰提高標準條例第二
    條規定，並審酌被告於毒品危害防制條例施行後，經觀察、勒戒、免刑判決後，
    再犯相同之罪，經二次觀察、勒戒及強制戒治，仍未能徹底戒絕毒品，於停止戒
    治付保護管束期間又再犯，顯見其無悔改之意，且有失政府制定毒品危害防制條
    例之立法美意，本不宜寬貸，惟念其施用毒品乃自戕一己之身體健康，尚未害及
    他人，且其犯後已坦承犯行，態度良好等一切情狀，量處有期徒刑陸月，併諭知
    如易科罰金，以佰元折算壹日之折算標準。扣案之安非他命三包，送驗結果，
    確屬第二級毒品安非他命（驗前毛重共一˙六公克，驗後毛重共一‧五五公克）
    ，此有高雄醫院附設中和紀念醫院八十九年五月二十三日編號Ｐ0000000
    號檢驗報告單一紙附卷足憑（見第二九六五號偵卷第四一頁），依同條例第十八
    條第一項前段規定，宣告沒收銷燬之。至於鑑定後耗損之毒品，既已滅失，即毋
    庸諭知沒收銷燬。核其認事用法均無違誤，量刑亦稱妥適。上訴人未陳理由泛行
    指摘原判決不當，為無理由，本件上訴應予駁回。
四、按刑法第四十一條於民國九十年一月四日修正，同年月十日經總統公布施行，修
    正刑法第四十一條第一項規定：「犯最重本刑為五年以下有期徒刑以下之刑之罪
    ，而受六個月以下有期徒刑或拘役之宣告，因身體、教育、職業、家庭之關係或
    其他正當事由，執行顯有困難者，得以一元以上三元以下折算一日，易科罰金。
    但確因不執行所宣告之刑，難收矯正之效，或難以維持法秩序者，不在此限。」
    本件被告所犯違反毒品危害防制條例罪，最重本刑為三年以下有期徒刑，在上開
    條文修正前即屬得易科罰金之案件，不因該條文之修正而影響被告得易科罰金之
    權益及折算標準；又扣案行動電話一支，與被告所犯本罪並無關聯，爰不予宣告
    沒收，併予敘明。
五、被告於審判期日經合法傳喚，無正當理由，不到庭，爰不待其陳述，逕行判決。
據上論斷，應依刑事訴訟法第三百六十八條、第三百七十一條，判決如主文。
本案經檢察官陳新慶到庭執行職務。
中    華    民    國      九十      年       四       月   三十   日
                              臺灣高等法院高雄分院刑事第六庭
                                  審判長法官  王憲義
  法官  陳啟造
                                        法官  張意聰
右正本證明與原本無異。
不得上訴。
                                      書記官  林慧美
中    華    民    國      九十      年       五       月    二    日
附錄：本判決論罪科刑法條：
毒品危害防制條例第十條第二項。
  施用第二級毒品者，處三年以下有期徒刑。
                                                                  Ｊ


司法院資訊處製作；財團法人民間司法改革基金會備份。
